【裁判字號】    89,易,478
【裁判日期】    891018
【裁判案由】    侵占
【裁判全文】
臺灣雲林地方法院刑事判決                          八十九年度易字第四七八號
    公  訴  人  臺灣雲林地方法院檢察署檢察官
    被      告  乙○○
右被告因侵占案件，經檢察官提起公訴（八十九年度偵緝字第八九號），本院判決如
左：
    主  文
乙○○意圖為自己不法之所有，而侵占自己持有他人之物，處拘役伍拾玖日。
    事  實
一、乙○○與甲○○前為健發旅社同事，甲○○不識字，為匯款至其姪女黃雅芳台南
    水交社郵局帳號0000000號帳戶需要，乃於民國八十八年九月廿九日，將
    新台幣〔下同〕一萬元交付乙○○收執，央請其至雲林縣北港鎮北港郵局幫忙匯
    款。詎乙○○因見甲○○不識字，認有機可乘，竟於辦理匯款時，意圖為自己不
    法之所有，僅將其中之一千元，匯入黃雅芳上揭帳戶，其餘持有之九千元，則侵
    占入己。嗣於八十八年十月十一日十九時許，經甲○○以電話向黃雅芳探詢結果
    ，始查悉上情。
二、案經甲○○訴由雲林縣警察局北港分局報請臺灣雲林地方法院檢察署檢察官偵查
    起訴。
    理  由
一、被告乙○○經傳喚未到庭陳述。惟被告乙○○前於檢察官偵查時，到庭固不否認
    其於右揭時地，受告訴人甲○○委託匯款之情，然矢口否認有侵占罪行，辯稱：
    伊有替甲○○匯款與黃雅芳，伊剛開始時是匯一千元，伊回來後她告訴匯錯了，
    是要匯一萬元，後來伊又重匯一萬元給黃雅芳，共匯了一萬一千元，伊是以甲○
    ○的名義匯的，分二次匯，時間有差幾天，伊匯款後收據均交給甲○○，沒有侵
    占云云。經查，告訴人甲○○於八十八年九月二十九日、同年十月五日，各交付
    一萬元委託被告乙○○匯款，惟八十八年九月二十九日僅匯入黃雅芳帳戶一千元
    匯入金額短少九千元，同年十月五日則依言匯入黃雅芳帳戶一萬元等事實，已據
    告訴人甲○○指訴綦詳，核與證人丙○○即黃雅芳之母到庭證以：甲○○以郵政
    劃撥款項匯入黃雅芳帳戶，是匯給我的會錢，甲○○的會是死會，每次都要匯一
    萬元，八十八年九月二十九日、同年十月五日，一次匯一千元，一次匯一萬元，
    為何會匯一千元不清楚，應該是要匯一萬元才對，甲○○參加三個會，都是死會
    等語，尚屬相符，並有郵政國內匯款單二紙足憑。參以被告乙○○於檢察官偵查
    時，既辯稱其於八十八年九月二十九日匯款一千元，後來甲○○告訴說匯錯了，
    衡情其應於當天再補足九千元方是，豈有於時隔六日即同年十月五日再匯一萬元
    之理。因此，被告乙○○上揭所辯，顯與常情不合。又如係告訴人甲○○交付一
    萬元，被告匯錯款而僅匯一千元者，亦無自行墊款再匯款一萬元之可能。而告訴
    人甲○○不識字，已經其陳明在案，其委託被告乙○○匯款，感激之心唯恐不及
    ，信無設詞予以捏造之必要。再者，苟告訴人於八十八年九月二十九日，交付一
    千元央請被告乙○○匯款者，則被告乙○○當日匯款一千元，則交付與告訴人甲
    ○○之匯款執據，亦應為一千元方是。惟被告乙○○竟提出八十八年九月二十九
    日之郵政國內匯款執據一萬元一紙〔此部分，因該文書為有權製作，文書又為真
    正，不另構成偽造文書罪〕，以取信告訴人甲○○，所辯在在均違常情，應係犯
    後卸飾之舉，實無足取。事證明確，被告犯行堪以認定。
二、核被告所為，係犯刑法第三百三十五條第一項普通侵占罪行。公訴人具體求處被
    告有期徒刑三月，惟本院審酌被告與告訴人前為同事關係，其一時貪念，將告訴
    人交付其持有之九千元侵占入己，侵占金額非鉅，造成告訴人之損害程度不重，
    且告訴人甲○○事後於本院訊問時，表明願原諒被告犯行，不再追究，及其犯罪
    動機、目的、手段，犯後態度等一切情狀，量處如主文所示之刑。
三、被告乙○○經合法傳喚，無正當理由不到庭，本院認係應科拘役之案件，爰不待
    其陳述逕行判決。
據上論斷，應依刑事訴訟法第二百九十九條第一項前段、第三百零六條，刑法第三百
三十五條第一項，罰金罰鍰提高標準條例第一條前段，判決如主文。
本案經檢察官蔣得龍到庭執行職務
中      華      民      國    八十九    年      十      月     十八     日
                                  臺灣雲林地方法院刑事第一庭
                                      法  官  林  秋  火
右正本證明與原本無異。
如不服本判決，應於判決送達後十日內向本院提出上訴狀( 應附繕本 )。
                                      書記官  曾  玲  玲
中      華      民      國    八十九    年      十      月     十八     日
附錄論罪科刑法條：
刑法第三百三十五條
意圖為自己或第三人不法之所有，而侵占自己持有他人之物者，處五年以下有期徒刑
、拘役或科或併科一千元以下罰金。
前項之未遂犯罰之。


司法院資訊處製作；財團法人民間司法改革基金會備份。
